---
title: "환승연애3 심층 분석 보고서 1.0"
author: "WS CHOI"
date: '`r Sys.Date()`'
output: 
  prettydoc::html_pretty:
    theme: cayman
    toc: yes
---

# 소개

본 보고서는 환줌마, 환저씨, 환친자, 환친새끼들에게 바치는 것으로 환승연애3의 출연자 관계와 감정을 더 잘 이해하기 위한 목적으로 작성되었읍니다.

객관성을 갖추기 위해 노력했으나 환승연애라는 프로그램의 특성 상 주관적인 감정이입이 될 수 밖에 없읍니다. 이에 데이터를 편집하는 과정에서 왜곡이 상당히 심하게 이루어졌을 수 있음을 감안해주시면 정말 감안하겠읍니다.

아래 소개될 자료들에 대한 반박 시 당신의 말이 100% 맞음을 잊지 말아주시길 바라겠읍니다.

다른 아이디어 및 의견이 있으면 무엇이든 말씀해주시면 보고서에 반영하도록 하겠습니다. 또한 환승연애 3 마지막회까지 본 보서를 함께 작성해줄 집필진을 모집하고 있읍니다. 관심있는 분께서는 [wschoi\@gallup.co.kr로](mailto:wschoi@gallup.co.kr로){.email} 아래 제 약력과 같이 간단히 자신을 소개하는 약력과 함께 연락주시길 바랍니다.

# 글쓴이 약력

-   환승연애 프로그램 시청 경력 3년차

    -   환승연애 1 빨리감기 정주행 1회

    -   환승연애 2 정주행 2회

    -   X편지 낭독 장면 눈물 3회

    -   희두-나연 재회 예측 성공 1회

    -   환승연애 3 정주행 중

    -   "자기야 미안해 했잖아? 그러면 환승연애 이딴거 안나왔어" 장면에서 도파민 100% 분출 1회

    -   환승연애 OST Cover 가능

        -   해가 될까(WOODZ) cover 가능

        -   What if(빅톤 강승식) cover 가능

-   솔로지옥 1\~3 정주행

-   하트시그널 2 김현우-오영주 유튜브 클립 정주행

# 관계도

## 데이터 불러오기 (googlesheets4)

-   googlesheets4 패키지를 이용하여 구글 스프레드시트의 데이터 불러오기

```{r}
library(googlesheets4)

# Load the data
gs4_deauth()
```

-   데이터는 구글스프레드시트에서 직접 편집하였습니다.

```{r, warning=FALSE}
url <- "https://docs.google.com/spreadsheets/d/145u9yNb2bUUDG_H8Jg-8fg7XZFUquiY9dWmor7ug7N0/edit?usp=sharing"

s3_data <- read_sheet(url)
s3_orin <- s3_data
#s3_data <- s3_orin
```

```{r, warning=FALSE}
library(dplyr)

# s3_data에서 "FROM" 열을 제외하여 업데이트
s3_data <- s3_data %>% select(-FROM)

#s3_data의 열 이름을 행 이름으로 설정
rownames(s3_data) <- colnames(s3_data)

# 데이터 프레임을 행렬로 변환
matrix_data <- as.matrix(s3_data)

# 결과 출력
print(matrix_data)
```

## 관계 시각화: Chord Diagram

-   chord diagram은 관계를 시각화 하는 데 사용되는 그래프입니다.
-   chorddiag 패키지를 이용하여 chord diagram을 그릴 수 있습니다.

```{r, warning=FALSE}
#install.packages("devtools")
#library(devtools)
#devtools::install_github("mattflor/chorddiag", build_vignettes = TRUE)
library(chorddiag)
```

```{r, warning=FALSE}
# 사용자 정의 색상 지정

groupColors <- c("#02B2ED", #광태
                 "#F0A1D2", #다혜 
                 "#021EED", #동진
                 "#0268ED", #민형
                 "#ED0293", #상정
                 "#8502ED", #서경
                 "#ED0206", #유정
                 "#ED2A02", #종은
                 "#02EDDD", #주원
                 "#4790EF", #창진
                 "#D102ED", #혜원
                 "#3302ED") #휘현

# 코디어그램 생성
p <- chorddiag(matrix_data, groupColors = groupColors, groupnamePadding = 20)

# HTML 위젯으로 코디어그램 출력
p
```

# 텍스트 마이닝: X편지

## 편지 시각화

### 데이터 불러오기

```{r X편지 데이터 불러오기, warning=FALSE}
# 공유 가능한 URL을 사용하여 스프레드시트 데이터 불러오기

library(stringr)
#library(KoNLP)
library(wordcloud2)

url_mt <- "<https://docs.google.com/spreadsheets/d/168GPtSqLCr81j3yArZNpv2tecLNcnfZyRiMcWQ5zlPE/edit?usp=sharing>" 

df_mt <- read_sheet(url_mt)

df_mt$Value <- as.character(df_mt$Value)

df_mt <- as_tibble(df_mt)
```

### 전처리

-   bitNLP 라이브러리를 사용하여 형태소 분석을 수행합니다([Click](https://r2bit.com/bitNLP/)).

```{r X편지 라이브러리, warning=FALSE}
#remotes::install_github("bit2r/bitNLP")
library("bitNLP")
#install_mecab_ko()
#install.packages("RcppMeCab")
```

```{r X편지 전처리, warning=FALSE}
#특수문자 제거: 문자 혹은 공백 이외 것 제거 
df_mt <- df_mt %>% mutate(Value = str_remove_all(Value, "[^(\\w+|\\s)]"))

df_mt$Value <- enc2utf8(df_mt$Value)

library(tidytext)

#단어 단위로 분리
df_mt <- df_mt %>% 
  unnest_tokens(word, Value, "words")

#두 글자 이상만 남기기 
df_mt <- df_mt %>% filter(str_count(word) > 1)

df_mt$word %>% 
  morpho_mecab(indiv = FALSE)

df_mt %>% 
  count(word, sort = TRUE)
```

## 커플별로 살펴보기

### 혜원 - 휘현

-   휘현 to 혜원

    혜원이는 바라보기만 해도 기분이 좋아지는 미소를 가진 사람입니다. 첫인상은 참 따뜻하고 포근한데 성격은 더 따뜻하고 포근해요. 하나부터 열까지 남자친구에게 맞춰줬으며 싫은 소리 한 번 한 적 없습니다. 그런 혜원이가 화가 나거나 짜증이 났다는 건 정말 잘못했다는 거니까 싹싹 비셔야 할 거예요. 그리고 혜원이는 애정 표현과 칭찬을 정말 많이, 자주 해줘요. 그래서 같이 있으면 제가 참 괜찮은 사람처럼 느껴지게 해주죠. 실제로 혜원이 덕분에 자존감이 많이 올랐거든요.

    혜원이는 말 험하게 하는 걸 싫어해요. 욕하는 건 더더욱 안되고요. 근데 혜원이가 워낙 말을 예쁘게 하는 사람이라 같이 있다 보면 자연스레 물들어서 말을 예쁘게 하고 있을 거예요. 혜원이는 꼭 특별한 걸 같이 하지 않아도 잠깐 얼굴 보는 것만으로도 참 좋아해 줬어요. 사소한 것에도 크게 감동하고 고마워해 주는 사람인데 저는 그 사소한 것마저도 많이 해주지 못해서 참 마음 아프고 미안해요.

    혜원이가 이곳에서 상처받지 않고 좋은 추억만 가져갈 수 있었으면 좋겠어요. 이제는 혜원이가 기댈 수 있을 정도로 여유 있고, 단단하고, 멋있는 사람을 만났으면 좋겠습니다.

-   혜원 to 휘현

    어디서 빛이 난다 싶으면, 그곳에 휘현이가 있기 때문일 거예요. 하지만 휘현이는 겉모습만큼이나 속도 훈훈한 사람입니다. 저는 휘현이랑 함께하면 잠깐 편의점에서 보는 것만으로도 행복했거든요. 저는 휘현이를 만나면서 다정함과 배려를 많이 배웠습니다. 늘 저의 기분과 감정을 우선으로 헤아려주고, 웃게 해주는 남자친구였어요.

    휘현이는 노래 부르는 것을 좋아하고 자주 불러요. 그러나 자기만 부르는 건 싫어해요. 그러니 꼭 같이 불러주세요. 모든 것에 너그러워 보이지만 사실 거절을 잘 못하니 휘현이가 곤란하지 않게 배려해 주면서 다가가면 휘현이는 더 큰 행복을 줄 거예요.

    휘현이가 앞으로도 빛을 잃지 않게 휘현이를 믿고 지지해 줄 수 있는 사람을 만나 저와 하지 못했던 사랑을 하기를 바랍니다. '후회되는 건 휘현이가 너무 예뻐서 제가 휘현이만큼 예쁘지 못한 게 후회되네요.

```{r, echo=FALSE, warning=FALSE}
HWHH <- c("혜원이는 바라보기만 해도 기분이 좋아지는 미소를 가진 사람입니다. 첫인상은 참 따뜻하고 포근한데 성격은 더 따뜻하고 포근해요. 하나부터 열까지 남자친구에게 맞춰줬으며 싫은 소리 한 번 한 적 없습니다. 그런 혜원이가 화가 나거나 짜증이 났다는 건 정말 잘못했다는 거니까 싹싹 비셔야 할 거예요. 그리고 혜원이는 애정 표현과 칭찬을 정말 많이, 자주 해줘요. 그래서 같이 있으면 제가 참 괜찮은 사람처럼 느껴지게 해주죠. 실제로 혜원이 덕분에 자존감이 많이 올랐거든요.

    혜원이는 말 험하게 하는 걸 싫어해요. 욕하는 건 더더욱 안되고요. 근데 혜원이가 워낙 말을 예쁘게 하는 사람이라 같이 있다 보면 자연스레 물들어서 말을 예쁘게 하고 있을 거예요. 혜원이는 꼭 특별한 걸 같이 하지 않아도 잠깐 얼굴 보는 것만으로도 참 좋아해 줬어요. 사소한 것에도 크게 감동하고 고마워해 주는 사람인데 저는 그 사소한 것마저도 많이 해주지 못해서 참 마음 아프고 미안해요.

    혜원이가 이곳에서 상처받지 않고 좋은 추억만 가져갈 수 있었으면 좋겠어요. 이제는 혜원이가 기댈 수 있을 정도로 여유 있고, 단단하고, 멋있는 사람을 만났으면 좋겠습니다.", 
    "어디서 빛이 난다 싶으면, 그곳에 휘현이가 있기 때문일 거예요.
    하지만 휘현이는 겉모습만큼이나 속도 훈훈한 사람입니다.
    저는 휘현이랑 함께하면 잠깐 편의점에서 보는 것만으로도 행복했거든요.
    저는 휘현이를 만나면서 다정함과 배려를 많이 배웠습니다.
    늘 저의 기분과 감정을 우선으로 헤아려주고, 웃게 해주는 남자친구였어요. 
    
    휘현이는 노래 부르는 것을 좋아하고 자주 불러요.
    그러나 자기만 부르는 건 싫어해요. 그러니 꼭 같이 불러주세요.
    모든 것에 너그러워 보이지만 사실 거절을 잘 못하니 휘현이가 곤란하지 않게 배려해 주면서 다가가면 휘현이는 더 큰 행복을 줄 거예요.
    
    휘현이가 앞으로도 빛을 잃지 않게 휘현이를 믿고 지지해 줄 수 있는 사람을 만나 저와 하지 못했던 사랑을 하기를 바랍니다. '후회되는 건 휘현이가 너무 예뻐서 제가 휘현이만큼 예쁘지 못한 게 후회되네요.")

dic_path <- system.file("dic", package = "bitNLP")
dic_file <- glue::glue("{dic_path}/buzz_dic.dic")
tokenize_noun_ngrams(HWHH, simplify = TRUE, user_dic = dic_file)

```

-   워드클라우드

```{r}

```


-   Chat GPT를 활용한 감정 점수

    -   휘현 -\> 혜원\
        이 편지를 분석하면, 사귈 당시 사랑했었던 감정은 매우 높았던 것으로 보입니다. 편지에서 묘사된 혜원에 대한 애정과 존중, 그리고 그녀의 행동과 성격에 대한 세심한 관찰은 매우 깊은 감정을 반영합니다. 편지 작성자는 혜원이 자신에게 긍정적인 영향을 미쳤다고 여기며, 그녀와의 관계를 매우 소중하게 생각했습니다.

        미련에 대한 감정 역시 높아 보입니다. 편지에서는 혜원에 대한 미안함과 그녀를 위한 바람, 그리고 이별 후에도 그녀가 좋은 사람과 만나기를 바라는 마음이 드러납니다. 이는 관계가 끝났음에도 불구하고 여전히 혜원에 대한 깊은 애정과 그녀의 행복을 바라는 마음을 보여줍니다.

        따라서, 사귈 당시 사랑했었던 감정과 미련에 대해 숫자로 표현한다면:

        | 감정                      | 점수 |
        |---------------------------|------|
        | 사귈 당시 사랑했었던 감정 | 90점 |
        | 미련                      | 85점 |

    -   혜원 -\> 휘현

        이 편지를 통해 보이는 감정은 휘현에 대한 깊은 애정과 그에 대한 존경, 그리고 미안함이 섞여 있습니다. 편지 작성자는 휘현이 자신의 삶에 긍정적인 변화를 가져왔으며, 그의 다정함과 배려를 배웠다고 언급합니다. 또한, 휘현이와 함께 보낸 순간들에서 큰 행복을 느꼈다고 말합니다.

        휘현이에 대한 이러한 감정 표현은 깊은 애정을 반영합니다. 휘현이가 사랑을 잘 표현하고, 배려심 깊은 사람이라는 점이 강조되며, 작성자는 이별 후에도 휘현이가 좋은 사람과 사랑을 나누길 바라는 마음을 표현합니다. 후회의 감정도 드러나는데, 이는 자신이 휘현이에 비해 부족하다고 느끼는 측면에서 오는 것으로 보입니다.

        이를 바탕으로 숫자로 표현한다면:

        | 감정                      | 점수 |
        |---------------------------|------|
        | 사귈 당시 사랑했었던 감정 | 92점 |
        | 미련                      | 80점 |

### 다혜 - 동진

-   다혜 to 동진

    동진이는 겉으론 강한 척하지만 마음은 누구보다 말랑하고 여린 사람입니다. 그러면서도 중심에는 단단하고 곧은 심지가 있어서 혹시나 부러지진 않을까, 옆에서 보기 안쓰럽게 버티는 사람이에요. 동진이는 먹는 것, 술 마시는 것, 운동하는 것을 좋아해요. 술을 마시고 나서는 꼭 햄버거나 피자를 먹어요. 빵이 알코올을 흡수한다고 믿는 사람입니다. 치즈를 가장 싫어하는 동시에, 가장 좋아하는 음식이 피자입니다.

    항상 뭔가 앞뒤가 안 맞는데 그만큼 소중한 사람들에게도 앞뒤 재지 않고 대하는 사람입니다. 동진이는 책임감이 강하고 하고자 하는 일에 본인을 전부 내주는 사람입니다. 그래서 사랑을 할 때도 정말 진심이에요. 하지만 그 진심을 전하는 방법은 잘 모르는 것 같아요.

    앞으로 동진이가 만나는 분은 그 너머의 마음을 봐주는 크고 넓은 사람이었으면 좋겠습니다.

    우리가 좀 더 성숙해서 만났더라면, 좀 더 성숙하게 만났을까. 좀 더 안정적이었을 때 만났다면, 좀 더 안정적인 사이가 되었을까. 좀 더 늦게 시작됐더라면, 그래도 좀 더 늦게 끝났을까.

    하지만 우리의 시간 자체로 아름다운 의미가 있기에 후회되는 건 없습니다. 동진이가 부디 이곳에서 편안했으면 좋겠고, 동진이가 그토록 좋아하는 추억 많이 만들고 갔으면 좋겠고, 그것보다도 누군가가 동진이를 많이 좋아해 주면 좋겠습니다.

-   동진 to 다혜

    다혜는 잘난 것 없는 저를 오랫동안 사랑해 주고 사귀는 내내 작은 불안감 한번 준 적 없는 사람입니다. 때론 상대방을 배려하는 마음이 필요 이상으로 커서 그 사람 때문에 상처받아 울면서도 우는 것마저 남몰래 숨어 우는 마음 여린 사람이기도 합니다. 저는 힘들고 지칠 때 다혜를 보면 기분이 좋아졌고, 다혜를 보면 내일은 뭔가를 해낼 수 있을 것 같다는 기대감이 들었습니다.

    이처럼 다혜는 항상 저를 잡아주던 사람이었습니다. 힘든 순간에도 끝까지 제 곁을 지켜주었고, 모진 말로 상처 주는 순간까지도 다혜는 저를 붙잡아 주었습니다. 이렇게 좋은 사람이 세심하지 못한 저에게는 많은 상처를 받았습니다.

    굉장히 마음이 여리고 눈물이 많은데, 그런 다혜를 저는 항상 다그치기만 했던 거 같습니다.

    다혜는 좋은 사람이지만 저는 다혜만큼 좋은 사람이 아니었고 다혜에게 받은 만큼 돌려줄 수 없다는 미안함에 결국 헤어짐을 결심하게 되었습니다.

    다혜가 여기서 새로운 사람을 만난다면 저와는 다르게 작은 부분까지 세심하게 신경 써주고 공감해 줄 수 있는 사람이면 좋을 것 같습니다.

    무엇보다 이곳에서 다혜가 정말 좋은 사람을 만나 더 이상 울지 않았으면 좋겠습니다. 헤어진 전 연인이 이런 얘기를 하는 것이 우습지만 정말 좋은 사람이기에, 누구보다 멋진 사람을 만났으면 하는 마음입니다.

    끝으로 다혜는 갑각류 알레르기가 있으니, 데이트할 때 게장, 덜 익힌 새우는 꼭 조심해 주세요. 또한 다혜는 같은 날 카페를 다섯 번도 갈 수 있는 사람입니다. P분들은 다양한 카페를 미리 서칭하고 계획하는 것을 추천드립니다.

-   워드클라우드

-   Chat GPT를 활용한 감정 점수

    -   다혜 -\> 동진\
        이 편지에서 동진에 대한 애정과 이해, 그리고 어떤 면에서는 아쉬움과 미련이 느껴집니다. 동진이 겉으로는 강해 보이지만 실제로는 매우 섬세하고 정이 많은 사람이라는 점이 강조되며, 그의 모순되는 면모가 오히려 매력적으로 묘사됩니다. 또한, 동진이 사랑에 있어서는 진심이지만 그 감정을 어떻게 표현해야 할지 모르는 부분에서는 조금 더 이해와 관심이 필요한 인물로 그려집니다.

        편지 작성자는 동진이에 대한 따뜻한 바람과 그가 앞으로 좋은 사람을 만나 행복해지길 바라는 마음을 표현합니다. 또한, 이별에 대한 후회보다는 함께 보낸 시간의 아름다움을 소중히 여기는 모습을 보여줍니다.

        이러한 내용을 바탕으로 사귈 당시 사랑했었던 감정과 미련에 대해 숫자로 표현한다면:

        | 감정                      | 점수 |
        |---------------------------|------|
        | 사귈 당시 사랑했었던 감정 | 88점 |
        | 미련                      | 75점 |

    -   동진 -\> 다혜

        이 편지에서는 다혜에 대한 깊은 사랑과 존경, 그리고 자신의 부족함에 대한 깊은 반성과 미안함이 느껴집니다. 편지 작성자는 다혜의 마음의 여림과 상처받기 쉬운 성격을 잘 알고 있으면서도, 그녀를 제대로 배려하지 못했다는 것에 대해 큰 죄책감을 느끼고 있습니다. 또한, 다혜의 긍정적인 영향력과 그녀가 주변 사람들에게 얼마나 큰 힘이 되었는지를 인정합니다.

        작성자는 다혜가 앞으로 행복해지길 바라면서도, 자신이 그녀에게 줄 수 있는 것보다 더 많은 것을 받았다고 느껴 이별을 결심했다고 합니다. 이별 후에도 다혜의 행복을 진심으로 바라는 마음이 강하게 드러나며, 그녀에 대한 미안함과 동시에 다혜가 더 좋은 사람을 만나길 바라는 순수한 바람이 표현됩니다.

        이러한 내용을 바탕으로 숫자로 표현한다면:

        | 감정                      | 점수 |
        |---------------------------|------|
        | 사귈 당시 사랑했었던 감정 | 95점 |
        | 미련                      | 90점 |

### 서경 - 주원

-   서경 to 주원

    함께 있으면 항상 웃음이 나는 주원이는 제가 가장 닮고 싶은 사람입니다.

    남다른 친화력과 재치로 주변 사람들을 즐겁게 해주는 보면 볼수록 빠져드는 특별한 매력이 있어요.

    추운 날에는 추위를 많이 타는 저를 위해 자기 외투도 서슴없이 벗어주던 따뜻하고 다정한 남자친구였습니다.

    요리까지 잘하는 주원이는 제가 먹고 싶다고 말하는 건 무엇이든 뚝딱 만들어 주었어요. 덕분에 살이 많이 찐 연애였지만 그만큼 가장 행복했던 연애라고 말할 수 있습니다.

    가끔은 차가운 말들로 저를 울리기도 하였지만 돌이켜보면 그런 순간들을 만든 건 온전히 제 탓이 아닐까 생각도 들어 요즘은 후회가 많이 됩니다.

    주원이가 이곳에서 새로운 사람을 만난다면 주원이만큼 다재다능한 비슷한 결을 가진 사람과 만나면 좋을 것 같습니다.

    마지막으로 주원이의 이상형은 아마도, 저입니다. \^\_\^

-   주원 to 서경

    처음 본 날부터 푹 빠졌습니다. 서경이는 조용하고 신중하지만 가까워지면 누구와 있을 때보다도 사랑스럽고 재밌는 사람입니다. 함께 보낸 시간 동안 제 삶에서 가장 행복하게 해주는 친한 친구이자 연인이었습니다.

    길 가다 갑자기 훅 들어오는 상황극들과 저를 당황시키는 일도 좋아했고, 장난기와 애교도 많아 같이 있는 시간 동안 시간 가는 줄도 모르게 행복하게 지냈습니다.

    때로는 생각이 너무 많은 사람이라 자기보다 남들을 더 챙기고 그 안에서 많은 스트레스를 받는 모습을 옆에서 보면서 속상한 적이 꽤 있습니다. 걱정이 앞서지만 용기를 내서 선택한 만큼 진심으로 이곳이 좋은 추억으로 남았으면 좋겠습니다.

-   워드클라우드

-   Chat GPT를 활용한 감정 점수

    -   서경 -\> 주원

        이 편지는 주원에 대한 애정과 감탄, 그리고 작은 후회와 자기반성의 감정이 섞여 있습니다. 주원이 가진 매력과 긍정적인 특성이 잘 드러나며, 특히 친화력, 재치, 배려심 그리고 요리 실력까지 다방면에서 주원이를 존경하고 닮고 싶어하는 마음이 강하게 표현됩니다. 연애 기간 동안의 행복한 순간들과 가끔의 차가운 말들로 인한 상처도 언급되지만, 그런 순간들에 대한 책임감과 후회의 감정도 드러납니다.

        마지막 문장은 미소를 띠게 하는 따뜻함과 유머가 담겨 있으며, 주원에 대한 깊은 애정과 함께 자신이 주원의 이상형이라는 자신감을 보여줍니다. 이별 후에도 주원의 행복을 바라는 마음과 그가 누구와 만나든 좋은 사람을 만나길 바라는 마음이 느껴집니다.

        이러한 내용을 바탕으로 숫자로 표현한다면:

        | 감정                      | 점수 |
        |---------------------------|------|
        | 사귈 당시 사랑했었던 감정 | 93점 |
        | 미련                      | 70점 |

    -   주원 -\> 서경

        이 편지는 서경이에 대한 강렬한 첫 인상부터 시작하여, 깊어진 감정과 함께 보낸 행복한 시간들, 그리고 서경이의 성격에 대한 이해와 애정이 잘 드러나 있습니다. 서경이의 조용하고 신중한 성격과 더불어 사랑스럽고 재미있는 면모, 그리고 그녀가 주변 사람들을 얼마나 많이 신경 쓰는지에 대한 이야기는 깊은 애정과 존중의 마음을 반영합니다. 특히, 서경이와의 즐거운 순간들과 상황극, 애교 등을 좋아했다는 부분은 두 사람 사이의 밝고 긍정적인 에너지를 보여줍니다.

        그러나 서경이가 남을 너무 많이 챙기며 받는 스트레스와 이로 인한 작성자의 속상함도 언급되어, 서경이에 대한 걱정과 보호의 마음도 드러납니다. 이 편지는 서경이에 대한 따뜻한 바람과 그녀의 행복을 진심으로 바라는 마음이 담겨 있습니다.

        이러한 내용을 바탕으로 숫자로 표현한다면:

        | 감정                      | 점수 |
        |---------------------------|------|
        | 사귈 당시 사랑했었던 감정 | 94점 |
        | 미련                      | 80점 |

### 유정- 창진

-   유정 to 창진

    창진이는 단순한 사람입니다. 미운 행동을 해도 속이 다 보여서 미워할 수 없는 순수한 어린아이 같아요. 아프다고 하면 집 앞까지 약을 사서 찾아와 주기도 하고 제가 화났을 때 혼자 두는 걸 싫어해서 아무리 싸워도 집에는 꼭 데려다줬던 다정한 사람입니다.

    제 기분이 안 좋아서 툴툴대면 짜증 낼 법도 하지만 귀엽다며 장난을 치며 항상 풀어주려고 노력했어요. 또 칭찬을 하면 자꾸 듣고 싶은 지 계속 확인할 만큼 칭찬받는 걸 좋아하는 사람이라 연애를 하면서 잔소리를 하기보다는 더 이해해 주고 예쁘게 말할 수 있지 않았을까 하는 아쉬움이 있습니다. 하지만 감정을 솔직하게 표현하는 게 어려운 사람이라 상대를 외롭게 할 때가 있어 이런 창진이를 이해해 주고 기다려 줄 수 있는 이해심 많고 따뜻한 사람을 만났으면 좋겠습니다.

    그래도 이곳에서 너무 잘 지내지 말고 적당히만 잘 지냈으면 좋겠어요.

-   창진 to 유정

    유정이를 처음 봤을 때 첫눈에 반해서 \<별빛이 내린다\> 노래가 들렸습니다. 하지만 얼굴만큼이나 마음도 예쁜 유정이는 차가워 보이지만 배려심이 깊고 사소한 것까지 기억해 감동을 주는 따뜻한 면이 있어요. 밥 먹을 때는 맛집 찾는 걸 좋아하고 계획도 잘 짜는 똑순이에다가 눈치도 빨라서 만약 서프라이즈 이벤트를 하고 싶다면 철저히 준비하셔야 될 거예요. 또 흥이 많고, 끼도 많아요. 노래 실력은 좋지 않지만 딕션이 정말 좋습니다.

    여자친구였던 유정이는 제가 힘들 때마다 내 편이 되어준 고마운 사람이자 제가 정말 정말 아주 많이 사랑했던 사람입니다.

    하지만 힘든 일이나 고민을 말하지 않았던 제 성격 때문에 연애를 하면서 많이 힘들어했어요. 만나는 동안 유정이에게 말하지 못하고 혼자 끙끙대며 생각했던 것이 가장 후회가 됩니다. 그러니 이곳에서 다른 사람을 만난다면 바쁘고 피곤해도 유정이와 대화를 많이 해줄 수 있는 사람을 만났으면 좋겠습니다.

-   워드클라우드

-   Chat GPT를 활용한 감정 점수

    -   유정 -\> 창진

        이 편지는 창진이에 대한 복잡하지만 애정 어린 관찰과 이해를 바탕으로 한 마음이 담겨 있습니다. 창진이의 순수함과 다정함, 그리고 때때로 보여주는 어린아이 같은 특성에 대한 애정이 느껴집니다. 편지에서는 창진이의 장점들과 함께 그의 감정 표현 방식이 가끔 상대방을 외롭게 할 수 있다는 점에 대한 이해와 그럼에도 불구하고 창진이를 받아들이고 기다릴 수 있는 너그러움이 필요함을 언급합니다.

        편지 작성자는 창진이에 대해 이해하고 긍정적인 면을 더욱 강조하고자 하는 마음이 있으며, 창진이가 자신의 감정을 솔직하게 표현하는 데 있어 성장할 수 있는 누군가를 만나길 바랍니다. 또한, 끝에서는 조금 익살스러운 바람을 담아 창진이가 이별 후에도 적당한 수준에서 잘 지내길 바라는 마음을 표현합니다.

        이러한 내용을 바탕으로 숫자로 표현한다면:

        | 감정                      | 점수 |
        |---------------------------|------|
        | 사귈 당시 사랑했었던 감정 | 91점 |
        | 미련                      | 78점 |

    -   창진 -> 유정

        이 편지에서는 유정에 대한 무한한 애정과 그녀의 매력적인 특성에 대한 감탄, 그리고 이별 후의 반성과 바람이 느껴집니다. 유정이 가진 외모뿐만 아니라 성격의 아름다움, 그리고 그녀의 배려심과 세심함이 강조되며, 이러한 특성들이 편지 작성자에게 큰 감동을 준 것으로 보입니다. 또한, 유정이의 취미와 성격적 특성이 잘 드러나며, 편지 작성자는 유정이와의 관계에서 소통의 부족을 크게 후회하고 있습니다.

        편지 작성자는 유정이가 앞으로 누군가를 만날 때, 그 사람이 유정이와의 대화를 소중히 여기며, 그녀의 마음을 잘 이해해 줄 수 있는 사람이길 바라는 마음을 표현합니다. 이러한 마음은 유정이에 대한 지속적인 사랑과 그녀의 행복을 진심으로 바라는 마음에서 비롯된 것입니다.

        이러한 내용을 바탕으로 숫자로 표현한다면:

        | 감정                      | 점수 |
        |---------------------------|------|
        | 사귈 당시 사랑했었던 감정 | 96점 |
        | 미련                      | 85점 |

### 상정 - 민형

-   민형 to 상정

    이 세상에서 가장 귀엽고 예쁜 사막여우가 있다면 바로 상정입니다.

    상정이는 볼수록 매력 있고 웃을 때 이 세상에서 제일 아름답습니다. 질투하고 화난 모습마저 귀여워서 전 무장 해제되곤 했습니다. 제가 가장 어둡고 추울 때 빛 한줄기를 내어준 상정이는 존재 그 자체로 절 가장 밝게 해주고. 고된 피로마저 씻겨 내려주는 여자였습니다.

    항상 밝지만 여리기도 한 상정이입니다. 그런 모습까지도 제가 사랑할 수 있게 해줬던 사려깊은 여자입니다. 사소한 것들에도 마냥 행복해하는 모습을 보며 그녀 옆에서 평생 듬직한 소나무가 되고 싶었습니다. 상정이의 밝은 모습과 웃음을 평생 지켜줄 수 있는 사람을 만났으면 좋겠습니다.

    근사한 식당에서 스테이크를 먹는 모습이 어울리는 여자지만 타코야끼를 먹겠다고 신나서 줄 서서 기다리는 소녀이기도 합니다. 오락실, 노래방 데이트라면 상정이의 행복은 보장입니다. 가끔 대화 도중 상정이가 멍 때리며 다른 생각을 하는 것 같을 때는 잠시 기다려주셔야 합니다. 분명 재미난 생각들로 가득 차서 곧 얘기해 줄 테니까요.

-   워드클라우드

-   Chat GPT를 활용한 감정 점수

    -   민형 -> 상정

        이 편지에서는 상정에 대한 깊은 애정과 사랑, 그리고 그녀의 여러 매력적인 면모에 대한 감탄이 느껴집니다. 상정이가 가진 귀여움, 아름다움, 밝음, 그리고 때로는 여린 모습까지 모두 작성자를 무장 해제시키고 사랑하게 만든 요소로서 서술됩니다. 특히, 상정이의 긍정적인 에너지와 사소한 것에서도 행복을 찾는 순수함이 작성자에게 큰 힘이 되었던 것 같습니다.

        작성자는 상정이 옆에서 평생을 지켜주고 싶은 듬직한 소나무가 되고자 하는 바람을 표현하며, 상정이가 그녀의 밝은 모습과 웃음을 평생 지켜줄 수 있는 사람을 만나길 바라는 마음을 담고 있습니다. 또한, 상정이의 취향과 소소한 일상의 모습들까지도 애정 어린 관찰로 담아내며, 그녀의 다채로운 매력을 강조합니다.

        이러한 내용을 바탕으로 숫자로 표현한다면:

        | 감정                      | 점수 |
        |---------------------------|------|
        | 사귈 당시 사랑했었던 감정 | 97점 |
        | 미련                      | 90점 |

### 종은 - 광태

-   종은 to 광태

    한눈에도 강하고 똑 부러져 보이는 광태는 잘하는 것도, 하고 싶은 것도 많아 마음먹으면 불도저처럼 달려 나가고 늘 멋진 결과를 만들어 내는 사람이에요. 그리고 삶을 어찌나 예쁜 눈으로 바라보는지 광태가 나아갈 미래는 아마 멋지고 빛나는 것들로 가득 차 있을 거라 믿어 의심치 않아요.

    광태는 새로운 것에 대한 두려움보다는 호기심이 많아 늘 색다른 데이트를 함께 할 수 있는 상대이기도 해요.

    반지를 만들어 보기도 하고, 새로운 스포츠를 도전해 보이고, 처음 먹어보는 음식을 찾아 먹어보기도 하면서 저에게 수많은 '처음'을 만들어준 고맙고 사랑스러운 사람이에요.

    광태가 세상을 바라보는 눈은 맑고 청량해서 무엇이든 나쁜 점을 자꾸 찾아내는 걸 별로 좋아하지 않아요. '오히려 좋아'의 마음으로 나쁜 가운데에서도 좋은 점을 찾아내는 사람이라 너무 현실적으로만 바라보는 저 때문에 상처를 많이 받았을 거예요.

    약속이 취소돼도 스스로 할 일을 찾으면서 좋아하고 일이 틀어져도 새로운 길로 가보면 된다고 하던 광태를 생각하면 나도 조금은 더 해맑고 따뜻하게 지낼 걸 후회되기도 해요.

    광태는 뭐든지 척척 잘 해내고 틈이 없어 보일 수도 있겠지만 사실은 튜브 없이는 바다에서 수영을 못하고 놀이기구를 조금은 무서워하는 귀여운 사람입니다.

    광태는 사랑을 줄 줄도 받을 줄도 아는 찾기 쉽지 않은 따뜻하면서도 똑똑한 사람입니다. 그 마음의 가치를 알아줄 수 있는 사람을 만났으면 좋겠습니다.

-   워드클라우드

-   Chat GPT를 활용한 감정 점수

    -   종은 -> 광태

        이 편지는 광태에 대한 깊은 애정과 존경, 그리고 약간의 아쉬움이 느껴집니다. 광태의 강한 면모와 함께 그가 가진 순수함과 귀여운 측면까지 다양한 감정이 복합적으로 얽혀 있습니다. 광태가 늘 새로운 것에 도전하는 모험심, 긍정적인 삶의 태도, 그리고 사랑스러움까지 편지 작성자가 광태를 얼마나 잘 이해하고 있으며, 그의 성장과 행복을 진심으로 바랐는지가 드러납니다.

        작성자는 광태가 맑고 청량한 시각으로 세상을 바라보는 방식을 존경하며, 그런 광태와의 관계를 통해 많은 것을 배웠다고 회고합니다. 또한, 광태의 약점과 두려움에 대한 이해를 통해 그를 더욱 사랑스럽게 느끼며, 광태가 가진 따뜻함과 지혜를 알아줄 수 있는 사람과의 만남을 바랍니다.

        이러한 내용을 바탕으로 숫자로 표현한다면:

        | 감정                      | 점수 |
        |---------------------------|------|
        | 사귈 당시 사랑했었던 감정 | 95점 |
        | 미련                      | 90점 |

# 환친 여론조사

## 각 출연자들에 대한 여론

### 시청자들의 예상

-   14화 공개 후 - 2024년 3월 00일 ㄱㄱ요일

-   15화 공개 후 - 2024년 3월 00일 ㄱㄱ요일

# 최종 선택 예측

# 참고 자료

## Chat GPT 활용

### Chat GPT를 활용한 감정 분석 및 점수화

-   Chat GPT 실제 채팅창 ([Click](https://chat.openai.com/share/77c1987c-548f-4cd7-90cd-4c580fcc8d7d))

    -   프롬프트 참고 -> 넷마블 기술 블로그: Chat GPT를 활용해 정성적인 기대감을 정량적인 숫자로 바꿔보다 ([Click](https://netmarble.engineering/comment-metric-labeling-by-chatgpt/))
